臺灣新北地方法院刑事判決
110年度簡上字第408號
上  訴  人  臺灣新北地方檢察署檢察官
上  訴  人
即  被  告    陳速娥
選任辯護人  林如君律師（法律扶助）
上列上訴人因被告詐欺案件，不服本院簡易庭中華民110 年8月4
日110 年度簡字第2884號第一審刑事判決（聲請簡易判決處刑案
號：臺灣新北地方檢察署110 年度調偵字第1362號），提起上訴
，本院管轄之第二審合議庭判決如下：
    主  文
原判決關於犯罪所得沒收部分撤銷。
其他上訴駁回。緩刑貳年。
    事  實
一、陳速娥與徐正妹為朋友關係，陳速娥因協助徐正妹處理事務
    ，而持有徐正妹之中華郵政股份有限公司帳號000-00000000
    000000號帳戶（下稱本案帳戶)金融卡（下稱本案金融卡)及
    知悉本案帳戶密碼。陳速娥明知徐正妹已於民國109年4月29
    日11時30分死亡，竟基於意圖為自己不法所有之犯意，分別
    於附表所示之時間，持本案提款卡，操作自動櫃員機及輸入
    本案帳戶密碼，並鍵入附表所示提領金額，致該自動櫃員機
    辨識系統誤認係徐正妹本人或其授權之人領取，遂如數給付
    ，而以前開不正方法由自動付款設備，盜領附表所示之款項
    。
二、案經徐正妹之女徐美宏訴由新北市政府警察局三重分局報請
    臺灣新北地方檢察署檢察官偵查後聲請簡易判決處刑。
    理  由
一、按被告以外之人於審判外之言詞或書面陳述，除法律有規定
    者外，不得作為證據；被告以外之人於審判外之陳述，雖不
    符刑事訴訟法第159 條之1 至第159 條之4 之規定，而經當
    事人於審判程序同意作為證據，法院審酌該言詞陳述或書面
    陳述作成時之情況，認為適當者，亦得為證據；當事人、代
    理人或辯護人於法院調查證據時，知有第159 條第1 項不得
    為證據之情形，而未於言詞辯論終結前聲明異議者，視為有
    前項之同意，刑事訴訟法第159 條第1 項、第159 條之5 分
    有明文。本案以下所引之供述證據，檢察官、被告同意做為
    證據（見本院卷第144 至146 頁），且檢察官、被告迄言詞
    辯論終結前未就上開證據之證據能力聲明異議（見本院卷第
    169至185頁），本院審酌上開證據並非公務員違法取得，亦
    無證據力明顯過低之情形，復經本院於審判期日就上開證據
    進行調查、辯論，依法自有證據能力。 
二、認定事實之依據
　㈠前開犯罪事實，業經被告於警詢、檢察官偵查及本院審理時
    坦承不諱，且有證人徐正妹於警詢及檢察官偵查中之證述可
    佐，並有死亡證明書、戶籍謄本、查詢12個月交易/彙總登
    摺明細、提領畫面照片在卷可參，足認被告前揭任意性自白
    與事實相符。 　　
　㈡被告雖稱其提領款項係為清償徐正妹前所積欠商家款項云云
    。然被告所提發票、收據、外送單，並無法證明係何人支付
    該等款項，更無法證明係徐正妹應支付之款項，尚難以此證
    明徐正妹有何債務存在。況徐正妹既已死亡，縱其死亡前曾
    有債務，亦應由其債權人依法向徐正妹之繼承人請求、追索
    ，被告既非徐正妹之繼承人，對徐正妹之債務毫無責任，實
    無必要於知悉徐正妹死亡當日，旋即持徐正妹提款卡提領款
    項，復於數日後，再度提款為其清償。更遑論被告並未提出
    其以所提領附表所示款項確係用以清償徐正妹所欠債務之證
    明，其空言所提領款項用以清償徐正妹債務云云，自屬無據
    。
　㈢本案事證明確，被告犯行堪以認定，應依法論科。 　　
三、核被告如附表所示2次提領之所為，均係犯刑法第339條之2
    第1項之非法由自動付款設備取財罪。又被告如附表所示2次
    非法由自動付款設備取財之行為，時、地不同，各行為相互
    獨立，顯係基於個別犯意為之，應予分論併罰。聲請意旨認
    係數個舉動之接續進行，屬接續犯云云，容有誤會。
四、犯罪所得已實際合法發還被害人者，不予宣告沒收或追徵，
    刑法第38條之1 第5 項定有明文。被告於本院審理時交付新
    臺幣（下同)9,000元予徐正妹之繼承人之一徐美宏一情，有
    本院審判筆錄可參（見本院卷第177頁、第186頁），是被告
    實質上已將犯罪所得返還，揆諸前開規定，爰不予宣告沒收
    。 
四、駁回上訴及撤銷之理由
  ㈠駁回上訴部分
　1.原審以被告犯罪事證明確，適用刑法第339條之2第1項、第5
    1條第6款、第41條第1 項前段，刑法施行法第1 條之1之規
    定，並審酌被告素行、犯罪動機、目的、手段、所訛詐金額
    非高、智識程度、家庭經濟狀況、未與告訴人達成調解之犯
    後態度等一切情狀，分別量處拘役10日(2罪)，並均諭知易
    科罰金之折算標準，暨定其應執行之刑，並諭知易科罰金之
    折算標準。經核其認事用法，並無違誤，量刑亦屬妥適（被
    告於本院審理時返還犯罪所得部分，不足指摘原判決認事用
    法及量刑，詳下3所述)。
  2.上訴人即檢察官提起上訴略以:被告迄今非但未能與告訴人
    達成和解，且未歸還款項，是衡諸被告犯罪手段及犯罪所生
    之危害、犯罪後之態度，原審竟僅判處各拘役10日，應有量
    刑過輕之情，難認原判決妥適。上訴人即被告提起上訴略以
    ：被告提領款項非供自己使用，希望從輕量刑、免刑或給予
    緩刑。
　3.惟法官在有罪判決時如何量處罪刑，係實體法賦予審理法官
    就個案裁量之刑罰權事項，準此，法官行使此項裁量權，自
    得依據個案情節，參酌刑法第57條各款例示之犯罪情狀，於
    法定刑度內量處被告罪刑；除有逾越該罪法定刑或法定要件
    ，或未能符合法規範體系及目的，或未遵守一般經驗及論理
    法則，或顯然逾越裁量，或濫用裁量等違法情事以外，自不
    得任意指摘其量刑違法，從而，法官量刑，如非有上揭明顯
    違法之情事，自不能擅加指摘其違法或不當。原審業於判決
    內載明審酌被告所為雖屬不是，然所詐領金額不高，暨其素
    行、犯罪動機、目的、手段、智識程度、家庭經濟狀況、未
    與告訴人達成調解之犯後態度等情，顯已考量法定量刑因素
    及前開上訴意旨所指量刑事由，而被告雖於本院審理時交付
    9,000元予徐正妹之繼承人之一徐美宏，然其遲至本院審理
    辯論期日始返還，且其本不應享有犯罪所得利益，其交還前
    開款項僅屬應為之舉，且其未獲告訴人徐美宏之諒解，尚難
    以此指摘原審量刑有何不當，是原審判處被告之刑度並無疏
    漏或違法不當，應予維持。又被告所犯雖為最重本刑3年以
    下有期徒刑，然被告並非因飢寒交迫、無以維生或其他因素
    而不得不為本案提領他人款項犯行，要無任何可憫之處，且
    其提領金額雖不高，但仍達千元、數千元，難認情節輕微，
    自與刑法第61條所定免刑要件不符。故檢察官上訴意旨請求
    從重量刑；被告上訴意旨請求輕判、免刑，均無理由，應予
    駁回。
　4.惟被告未曾因故意犯罪受有期徒刑以上刑之宣告，有臺灣高
    等法院被告前案紀錄表在卷可考，其於徐正妹死亡後，領取
    徐正妹帳戶款項，固有不是，然考量其領取之款項金額非鉅
    ，雖就返還所領款項有所延滯，然終知返還，且於本院審理
    時表示認罪，應知己為有所不是，堪認應係一時失慮，而罹
    刑典，信其經此偵審及科刑教訓，當知所警惕而無再犯之虞
    ，且若以予緩刑，亦有使其謹慎自身行止，勿再觸法之效果
    ，可生相當警惕作用，因認被告所受宣告之刑，以暫不執行
    為適當，爰依刑法第74條第1項第1款之規定，宣告緩刑，用
    啟自新。
　㈡撤銷部分（即沒收部分)
　　被告於本院審理時業已返還犯罪所得，故不予沒收，論述如
    前，原審未及審酌此節，而就被告犯罪所得9,000元諭知沒
    收及追徵，難認允當。檢察官及被告提起上訴，上訴意旨固
    未指摘及此，惟本院應一併審究，且此部分並不影響本案犯
    罪事實之認定或罪刑之宣告，爰與罪刑分開處理，僅單獨撤
    銷改判原判決關於沒收之部分，並無庸為沒收、追徵之諭知
    。　
據上論斷，依刑事訴訟法第455 條之1 第1 項、第3 項、第368
條、第369條第1項前段、第364條、第299條第1項前段，刑法第
74條第1項第1款，刑法施行法第1條之1第1項，判決如主文。
案經檢察官陳詩詩偵查後聲請簡易判決處刑，檢察官朱曉群到庭
執行職務。
中　　華　　民　　國　　111 　年　　1 　　月　　28　　日
                   刑事第九庭審判長法  官   何燕蓉
　
                                   法  官   林米慧
　
                                   法  官   林翊臻
上列正本證明與原本無異。
不得上訴。
                                   書記官   林進煌
中　　華　　民　　國　　111 　年　　2 　　月　　9 　　日
附表：
編號 提領時間 提領地點 提領金額 （新臺幣） 1 109年4月29日16時44分 新北市○○區○○街00號統一便利超商原億門市 1,000 元 2 109年5月11日20時53分 新北市○○區○○街00號統一便利超商仁仁門市 8,000 元